臺灣臺南地方法院刑事判決
　　公　訴　人　臺灣臺南地方法院檢察署檢察官
　　被　　　告　丙○○
　　　　　　　　戊○○
　　右　一　人　蔡文斌
　　選任辯護人　江信賢
　　　　　　　　許雅芬律師
　　被　　　告　甲○○
右列被告等因殺人等案件，經檢察官提起公訴（九十年度偵字第一五四四號），本院
判決如左：
    主  文
丙○○服用酒類，不能安全駕駛動力交通工具而駕駛，處罰金壹萬伍仟元，如易服勞
役，以佰元折算壹日；又因過失傷害人，處有期徒刑月，如易科罰金，以佰元
折算壹日。
戊○○共同殺人，處有期徒刑拾貳年，褫奪公權柒年。長木劍壹支沒收。
甲○○服用酒類，不能安全駕駛動力交通工具而駕駛，處罰金貳萬元，如易服勞役，
以佰元折算壹日；又因過失致人於死，處有期徒刑壹年。緩刑肆年。
    事  實
一、丙○○、戊○○、庚○○（另案由國防部南部地方軍事法院檢察署偵查中）於民
    國（下同）九十年一月二十八日上午某時聚餐，丙○○服用酒類後，已不能安全
    駕駛動力交通工具，竟仍於同日上午四時四十五分許，酒醉駕駛ＴＶ─九四０五
    號自小客車，內載庚○○、戊○○，沿臺南市○○路由東往西方向前進，行經開
    元路與林森路三段交岔路口時，該處之交通號誌係閃光黃燈，時速不得超過四十
    公里，且因天雨致視線不清，丙○○本應減速慢行，注意車前狀況，並隨時採取
    必要之安全措施，而依當時又無不能注意之情形，竟疏未注意減速慢行及車前狀
    況而貿然前進，適有陳秋君亦酒醉駕駛車號ＫＳ─一六六二號自小客車，沿臺南
    市○○路由西往東方向前進，行經至上開交岔路口時，陳秋君欲左轉進入北園街
    （起訴書誤載為開元路）時，陳秋君亦疏未注意減速慢行及轉彎車應讓直行車先
    行而貿然左轉，丙○○煞車不及，致上開二車相撞，陳秋君頭部因撞到其自小客
    車之前擋風玻璃，造成前擋風玻璃破裂（毀損部分未據告訴），陳秋君之前額亦
    受有輕微之外傷。
二、二車相撞後，丙○○因誤認陳秋君闖紅燈，遂下車質問陳秋君，而庚○○、戊○○亦隨即先後下車，庚○○雖與陳秋君理論，惟陳秋君並未答話，庚○○認陳秋
    君態度不佳，竟基於傷害之故意，徒手毆打陳秋君，戊○○則在旁勸架，在勸架
    中戊○○被陳秋君之手揮到，戊○○遂憤而與庚○○基於上開同一傷害故意之聯
    絡，由戊○○以徒手毆打陳秋君，庚○○則返回ＴＶ─九四０五號自小客車內取
    出其所有之長木劍一支，猛力揮打陳秋君之頭部、背部等身體多處部位，雖丙○○見狀大聲勸阻，但戊○○、庚○○均不聽勸阻而仍繼續毆打陳秋君，陳秋君負
    痛奔逃，從車禍發生處沿開元路往東南方向跑至南園街口之小南排骨店前，戊○○、庚○○則奮力追打，陳秋君再從小南排骨店前沿開元路由東住西方向奔逃，
    戊○○、庚○○仍緊追不捨，繼續毆打，陳秋君跑至開元路世峰加油站斜前方時
    ，遭戊○○、庚○○追獲並毆打而不支臥倒在開元路內、外側快車道分割線附近
    ，此際陳秋君已毫無招架之力，但戊○○、庚○○還不停手，仍分別以手腳及長
    木劍，毆打臥倒在地上之陳秋君。適有戊○○、庚○○之友人駕車行經該處，亦
    停車觀看，戊○○、庚○○明知當時天色昏暗，且開元路係臺南市○○○道，不
    僅車輛往來頻繁，車速亦相當快，而陳秋君遭其二人嚴重毆傷後，臥倒路中，已
    無法動彈，極易因遭車輛輾壓而造成死亡之危險等情，已為戊○○、庚○○所預
    見，二人本有將陳秋君送醫或至少移至路旁，避免遭車壓死之注意義務。而當時
    又無不能防止死亡結果發生之情形，戊○○、庚○○竟基於殺人不確定故意之聯
    絡，不為上開應為之注意義務，任令陳秋君臥倒路中，置之不顧而同搭友人之車
    輛逃離現場，致陳秋君遭甲○○駕車輾壓拖行而死亡（詳如後述）。
三、戊○○、庚○○逃離現場後，適有甲○○服用酒類後，已不能安全駕駛動力交通
    工具，竟仍於同日上午某時，酒醉駕駛八Ｊ─０七六九號自小客車，沿臺南市○○路由東往西方向前進，行經臺南市○○路陳秋君臥倒處時，甲○○本應減速慢
    行，注意車前狀況，並隨時採取必要之安全措施，而依當時又無不能注意之情形
    ，竟疏未注意減速慢行及車前狀況，竟貿然以五十公里之時速前進，致車輪輾壓
    已遭毆傷臥倒在地之陳秋君。惟甲○○仍全然不知其車頭下夾著陳秋君之身體而
    仍繼續前進，將陳秋君一路拖行。幸經在場目擊之計程車駕駛人乙○○見狀後，
    立即駕駛計程車追趕，直至臺南市○○路五九一號前將甲○○攔下，甲○○始知
    肇事，但陳秋君則因遭毆傷及汽車輾壓、拖行，造成廣泛胸部鈍力損傷致失血性
    休克，經據報至現場處理之警員於同日上午五時二十二分將陳秋君送奇美醫院急
    救後無效，而於同日上午八時四十分死亡。警方並對丙○○作呼氣測試之酒精濃
    度為每公升０．三二毫克，而對甲○○作呼氣測試之酒精濃度為每公升０．四六
    毫克。
四、案經臺南市警察局第五分局報請臺灣臺南地方法院檢察署檢察官檢察官相驗後偵
    查起訴。
    理  由
甲、被告丙○○部分：
一、訊據被告丙○○對於右揭其酒後駕駛ＴＶ—九四０五號自小客車與被害人陳秋君
    所駕駛之ＫＳ—一六六二號自小客車相撞，致被害人陳秋君前額受有輕微外傷之
    事實並不諱言，核與證人辛○○於九十年三月二十日偵查時證述被害人陳秋君車
    禍受傷之情節相符，並有臺南市警察局處理交通事故紀錄表、道路交通事故調查
    報告表等各一份、ＴＶ—九四０五號自小客車與ＫＳ—一六六二號自小客車之車
    禍現場照片七張可憑。而臺南市警察局交通隊於九十年一月二十八日上午五時二
    十六分對被告丙○○所作呼氣測試之酒精濃度為每公升０．三二毫克，有臺南市
    警察局交通隊調查被告丙○○酒後駕車公共危險案生理測試、狀態報告表暨測試
    值、臺南市警察局舉發被告丙○○違反道路交通管理事件通知單等各一份可參。
    且ＴＶ—九四０五號自小客車與ＫＳ—一六六二號自小客車肇事原因經送鑑定結
    果，認為被害人陳秋君酒後駕駛自小客車，行經設有閃光號誌之交岔路口，轉彎
    車未讓直行車先行，固係肇事原因，但亦認為被告丙○○酒醉駕駛自小客車，行
    經設有閃光黃燈號誌之交岔路口，未減速慢行，未注意車前狀況，同為肇事原因
    ，有臺灣省臺南區車輛行車事故鑑定委員會鑑定意見書一份可稽。
二、按法務部於八十八年五月十日，召集內政部警政署等相關機關研議後，對於不能
    安全駕駛動力交通工具之標準作成一普遍參考數值如下：對於酒精濃度呼氣已達
    每公升０．五五毫克或血液濃度達０．一一百分比以上者，因肇事率為一般正常
    人之十倍，故可作為不能安全駕駛動力交通工具之標準，至於上開數值以下之行
    為，仍得輔以其他客觀事實作為判斷能否安全駕駛動力交通工具之參考（參閱法
    務部八八、五、十八法八八檢字第一六六九號函）。被告丙○○經警方所作呼氣
    測試之酒精濃度為每公升０．三二毫克，固尚未達到每公升０．五五毫克之參考
    數值，但於偵查時，被告丙○○供稱：『對，因為當時我將交通號誌的號誌看錯
    了。』、『（我喝酒開車）有（影響我的判斷力）。』、『路人跟我說時，我才
    知道的（看錯號誌）。』、『（平常不喝酒）可以（注意交通號誌）。這次是因
    為有喝酒的情形，以致無法判斷（交通號誌）。』等語（參閱臺灣臺南地方法院
    檢察署九十年四月三十日訊問筆錄），證人辛○○證稱：『‧‧‧車禍以後，本
    來女駕駛（丙○○）一直死者為何闖紅燈，後來我就跟丙○○說現場是閃光號
    誌，並沒有紅綠燈，丙○○才回過神來對他們說不要再打，對方沒有闖紅燈，可
    是當時情況已無法控制。』、『應該是（丙○○）有喝酒的關係（才會誤認陳秋
    君闖紅燈）。』（分別參閱臺灣臺南地方法院檢察署九十年三月二十日、四月二
    十四日訊問筆錄）等語。嗣於審判時，被告丙○○供稱：『當時我喝很多酒，神
    智不是很清楚。』、『我不清楚（我車速多少）』、『我當時有喝酒，車速我忘
    記是多少，但我有稍為減速』等語（分別參閱臺灣臺南地方法院九十年九月十二
    日、九十年十一月二十一日訊問筆錄）。綜觀上開供證之詞，足見被告丙○○因
    喝酒之關係而嚴重影響其對於交通號誌之正確判斷，以致撞及被害人陳秋君車，
    顯然被告丙○○酒後已達到不能安全駕駛動力交通工具之程度。次按因雨霧致視
    線不清，均應減速慢行，作隨時停車之準備，又按汽車行駛時，駕駛人應注意車
    前狀況，並隨時採取必要之安全措施；復按飲用酒纇或其他類似物後其吐氣所含
    酒精濃度超過每升０‧二五毫克或血液中酒精濃度超過百分之０‧０五以上者，
    不得駕車；再按閃光黃燈表示「警告」，車輛應減速接近，注意安全，小心通過
    ，道路交通安全規則第九十三條第一項第三款、第九十四條第三項、第一百十四
    條第二款、道路交通標誌標線號誌設置規則第二百十一條第一項第一款分別定明
    文。被告丙○○於車禍發生後經警方所作呼氣測試之酒精濃度為每公升０．三二
    毫克，其本不得駕車，卻竟而駕車，且行經設有閃光黃燈號誌之交岔路口時，本
    應減速接近，注意安全，小心通過，注意車前狀況，並隨時採取必要之安全措施
    ，而依當時又無不能注意之情形，而依當時又無不能注意之情形，其竟疏未注意
    而貿然前行，縱其真稍有減速，但仍未減至可安全通過之速度，因而與被害人陳
    秋君車相撞，致被害人陳秋君受傷，其有過失至為明確。
三、綜上所述，被告丙○○罪證明確，犯行應予認定。
乙、被告戊○○部分：
一、訊據被告戊○○對於右揭其與另案被告庚○○共同毆傷被害人陳秋君，致被害人
    陳秋君受傷臥倒在臺南市○○路上，其與另案被告庚○○則未為任何救治之行為
    而逕行離去，嗣被害人陳秋君遭被告甲○○駕車輾壓拖行而死亡之事實固不諱言
    ，惟否認有殺人之故意，辯稱：車禍發生後庚○○毆打陳秋君，其勸架時為陳秋
    君打到，一時氣憤始出手毆打陳秋君，其與陳秋君素無怨隙，且車禍當時其坐係
    在丙○○車之後座，並無大礙，絕無心生殺意之理。又陳秋君遭毆傷後係臥倒在
    開元路之路邊，而非在雙黃線上，且其先行離開現場，庚○○仍留在現場，當時
    陳秋君尚未死亡，實難認其對陳秋君嗣後之死亡有何預見，且其對庚○○個人後
    續毆打或遺棄陳秋君之行為，亦難認為與庚○○間有何犯意之聯絡及行為之分擔
    ，故其並無殺人之不確定故意。又警方到達後未先救護陳秋君，竟任陳秋君橫臥
    於馬路上，應認係獨立之原因行為介入，因果關係應已中斷，故其對陳秋君之死
    亡結果不須負責，至多僅負傷害之罪責而已等語。
二、經查：
（一）按行為人對於構成犯罪之事實，明知並有意使其發生者，為故意；又按行為人
      對於構成犯罪之事實，預見其發生而其發生並不違背其本意者，以故意論；復
      按對於一定結果之發生，法律上有防止之義務，能防止而不防止者，與因積極
      行為發生結果者同；再按因自己行為致有發生一定結果之危險者，負防止其發
      生之義務，刑法第十三條第一項、第二項、第十五條第一項、第二項分別定有
      明文。
（二）於警訊時，另案被告庚○○供稱：『九十年元月二十八日四時四十五分左右，
      臺南市○區○○路與林森路三段口，我與戊○○於案發當天共乘丙○○所駕駛
      之ＴＶ—九四０五號自小客車與陳秋君所駕駛之ＫＳ—一六六二號自小客車發
      生相撞，相撞後我們雙方五人就下車查看，我方有三人分別為我與戊○○、陳
      雅玲，對方有陳秋君及他女友二人，我就持木劍下車並問陳秋君「你是如何開
      車的」，我見對方不理我，對方用眼睛看著我，我認為他用眼睛照我，我心生
      不快，我就用二手把持木劍戟他大腿、手部毆打，戊○○就用手及腳毆打陳秋
      君，陳秋君一直跑，我們在後追打，我們二人毆打他約一分鐘左右後他就不支
      倒地，我就持木劍朝他身上毆打約三、四下後，我就用二手持木劍，用把手一
      邊朝他身上左側刺二、三下後，我就與戊○○一起離開。我就持木劍至統一超
      商問店員，「你有報案沒」，店員回答沒有，我就再到隔壁賣早餐店問店內二
      、三人問「你們有報案沒」，我與戊○○二人就乘坐友人所開之自小客車離開
      約三、四分鐘後，我們又回到現場坐在車上就沒有看到陳秋君了，我就與戊○○二人各自離開。』、『我們見他（陳秋君）身躺在加油站右前方，人躺在往
      臺南縣方向車道上機車道與汽車道中間，約有六、七分鐘左右。』、『我有見
      他（陳秋君）在地上動，可是沒有爬起來。』、『我們二人知道（陳秋君躺在
      地車道上有危險）‧‧‧』、『我們知道（將陳秋君毆傷倒地不起，未送醫急
      救，很可能醫治不及）』等語（參閱九十年一月三十日偵訊筆錄），被告戊○○供稱：『我們要離開時，看他（陳秋君）躺在路中央尚有喘氣，我們才離開
      。』、『我當時徒手毆打，庚○○持木刀毆打陳秋君。』等語（參閱九十年一
      月三十日偵訊筆錄），被告丙○○供稱：『‧‧‧他倆（庚○○、戊○○）就
      拿類似木劍的東西打死者，死者坐在路中間，我有過去擋著他們，說人家又沒
      有怎樣，不要打人，有事好說，他們說男人的事女人不要管，叫我走開，又繼
      續打他，後來我看到陳秋君倒在路中間‧‧‧』等語（參閱九十年一月二十八
      日偵訊筆錄），證人乙○○證稱：『我祇看見兩個年青人拿著木棍（應該是木
      棍，因天色昏暗不是很清楚），一直追著打，並都直接打擊傷者頭部‧‧‧』
      、『‧‧‧當時看見死者與丙○○的車子相撞後，由丙○○的車子下來二名約
      二十餘歲的男子，手時一支類似木劍的東西毆打死者，死者都沒有出手打對方
      ，直到死者側臥在加油站附近的雙黃線上，當時這二名男子亦未停手，口中唸
      著幹你娘不要假死了，仍然繼續毆打死者，直到聽到警車的聲音才逃走，過沒
      多久就看見另一名駕駛人甲○○開著八Ｊ—０七六九以約四十公里的時速撞到
      側臥在路中的死者，我見死者被卡在他的車下，就開車追他，由開元路右轉長
      榮路五段，直到公園路五九一號前將他攔下，告訴他撞到人了。』、『他們一
      人以木劍毆打，一人以徒手毆打，也沒有以毆打何處為重點，就是一陣亂打，
      死者側臥路中前我就看見死者的頭部都是血了。』等語（分別參閱九十年一月
      二十八日上午六時五十八分、九十年一月二十八日下午十五時三十分偵訊筆錄
      ），證人吳佳鴻證稱：『右述時間我有上班，我都上大夜班（二十三時至七時
      ），經過情形我有親眼目睹，情形大致是這樣，大約在右述時間，有聽到汽車
      撞擊的聲音，有步出店門查看，看到一團煙（汽車冒煙），後來就看到有人下
      車理論叫，一下子就看到一名男子手持木劍毆打，另一名車主旁邊又有女子
      叫著說不要再打他的“頭”了，沒一會就看到持木劍的男子進來店內質問我說
      你有沒有報警（意思指不准報警），我說沒有，後來該名男子又跑到隔壁賣小
      籠湯包，問店家有沒有報警‧‧‧』等語（參閱九十年一月三十日偵訊筆錄）
      ，證人辛○○證稱：『發生車禍時我在超商內與大夜班人員吳佳鴻正在聊天，
      我聽到外面車禍聲音即出來，上前欲勸阻，看到庚○○及戊○○兩人分持木刀
      朝被害人陳秋君頭及身上猛打，由現場一直打追打到開元路世峰加油站雙黃線
      中，忽被乙部經過的車子撞上拖走，最後由另乙部在旁看的計程車跟著追趕去
      ‧‧‧』等語（參閱九十年一月三十日上午零時十分偵訊筆錄），秘密證人代
      號Ａ１證稱：『有的，當時我正在該路口賣小吃，突然聽到汽車相撞的聲音（
      指陳秋君所駕駛之自小客ＫＳ—一六六二與丙○○所駕駛之自小客ＴＶ—九四
      ０五肇事），然後看見丙○○下車與車內的陳秋君不知在講什麼，過不久就看
      見丙○○的車上走出一個男子，手中拿著木劍，走到陳秋君的車旁，我有聽到
      該男子的聲音，但聽不清楚，之後就看見該男子將車上的陳秋君拖出來，並持
      木劍先朝陳秋君的屁股打下去，然後再打背部、頭部等處，陳秋君一直被他追
      打到開元路南園街口的小南便當前，之後又看到丙○○的車上又下來一個男子
      ，亦加入毆打陳秋君，一直打到靠近開元路世峰加油站時，我這裏看不見，過
      了不久，該持木劍的男子，手持木劍走來我的店前，對著我及客人以恐嚇的語
      氣問我“你們有無報案”，我說沒有後，他即離去。』、『警方提供之庚○○
      ‧‧‧就是手持木劍打人及恐嚇報案之人，而戊○○‧‧‧只見他打人而已‧
      ‧‧』等語（參閱九十年一月三十日上午一時偵訊筆錄）。於偵查時，被告戊○○供稱：『當時我們沒有想到（將陳秋君拖到旁邊），因當時很氣‧‧‧』
      等語（參閱九十年三月二十八日訊問筆錄），嗣於審理時，被告丙○○供稱：
      『‧‧‧死者（陳秋君）跟庚○○打起來，戊○○是勸架但被死者打到，後來
      戊○○就跟死者打起來，庚○○就回到車上拿木劍打死者的手跟腳的部位‧‧
      ‧』等語（參閱九十一年五月二十日審判筆錄）。綜觀上開供證之詞尚屬一致
      ，並有臺南市警察局第五分局刑事偵查員阮宗文於偵查時所制作被害人陳秋君
      受傷臥倒處所之現場圖及本院於九十一年四月十二日赴現場勘驗時所制作之現
      場圖各一份可按，顯然另案被告庚○○下車毆打被害人陳秋君之初，被告戊○○係在旁勸架，但陳秋君因抵擋而以手揮到被告戊○○，被告黃豈富遂因氣憤
      而徒手毆打被害人陳秋君，另案被告庚○○則返回ＴＶ—九四０五號自小客車
      上取出長木劍毆打被害人陳秋君，被告戊○○及另案被告庚○○則一路追打被
      害人陳秋君，被害人陳秋君因受傷臥倒在臺南市世峰加油前內、外側快車道之
      分割標線附近，嗣為被告甲○○駕車輾壓拖行，被害人陳秋君因棍棒傷及後續
      汽車之輾壓拖行而致死無疑。雖另案被告庚○○於九十一年二月六日審理時，
      改稱：『戊○○在陳秋君逃跑後才加入打的。』等語，惟顯與上開供證之詞不
      符，應認係事後迴護被告戊○○之詞，應不足信。又被告戊○○因勸架而遭被
      害人陳秋君之手揮到，始因氣憤而毆打被害人陳秋君，固可認其當時僅有傷害
      之故意，而無致人於死之故意，但當被害人陳秋君因被追打受傷臥倒在臺南市
      世峰加油前內、外側快車道之分割標線附近時，因該處車輛來往頻繁，而被害
      人陳秋君又因遭其與庚○○毆打後致無法動彈，極有被車輛輾壓致死之危險，
      此應為一般人所能預見，而被告戊○○係七十年二月三日生，年已二十歲，衡
      情應能預見，且其於警訊及偵時均自承有此預見。況被害人陳秋君亦因係被告
      戊○○之毆打行為而致生上開危險，被告戊○○即負有防止上開危險發生之義
  務，而依當時又無不能防止之情形，僅因擔心為警發覺而逕自離去，不為任何
      防止上開危險發生之行為，應認縱被害人陳秋君為被告甲○○車輾斃，亦不違
      背被告戊○○之本意，戊○○與庚○○打人後逕將無法動彈之被害人陳秋君棄
      置車道割線上即行離去，未為救助行為之不作為，是認有殺人之故意。且被告
      戊○○之犯意已由原先之故意傷害轉變為故意殺人，是僅論故意殺人，而不再
      論故意傷害。又縱被告戊○○所言其於離開現場後曾再返回現場等情不虛，但
      其不能提出證據證明其返回現場係為防止被害人陳秋君發生死亡之結果，況若
      被告戊○○真欲防止被害人陳秋君發生死亡之結果，亦得以其他方式為之，但
      其均未曾為之，故不得以被告戊○○與被害人陳秋君素昧平生，且又曾回到現
      場，即認被告戊○○並無致被害人陳秋君於死之故意。又被告戊○○基於殺人
      之不確定故意，而不為防止被害陳秋君發生死亡之結果，以致被害人陳秋君遭
      被告甲○○車輾壓拖行而死之結果，則被告戊○○之不行為與被害人陳秋君死
      亡間，應有相當之因果關係，被告戊○○自應負殺人既遂之罪責。
（三）於警訊時，另案被告庚○○，供稱：『‧‧‧我就與戊○○一起離開‧‧‧我
      與戊○○二人就乘坐友人所開之自小客車離開約三、四分鐘後，我們又回到現
      場坐在車上就沒有看到陳秋君了，我就與戊○○二人各自離開。』（參閱九十
      年一月三十日偵訊筆錄），嗣於審理時，被告戊○○供稱：『剛好我有朋友路
      過，就順便把我和庚○○帶走。』、『是朋友開車經過，載我們離開，因看到
      警車來，所以才逃走。』等語（分別參閱參閱九十年十一月二十一日、九十一
      年五月二十日審判筆錄），綜觀上開供詞，顯然被害人陳秋君遭毆傷臥倒路中
      後，另案被告庚○○即與被告戊○○一同離開現場，另案被告庚○○並未單獨
      留在現場。再者，另案被告庚○○是否盡到防止被害人陳秋君發生死亡結果之
      義務，與被告戊○○對於被害人陳秋君之死亡是否須負責無涉，故不得以另案
      被告庚○○是否留在現場作為因果關係中斷之事由。
（四）本院赴臺南市○○路與林森路三段交岔路口車禍現場勘驗時，證人即處理車禍
      現埸之警員劉寶生證稱：『（其警車）由開元路由西往東行駛，行駛至開元路
      與林森路三段路口，當時並沒有看到被害人躺在那裏，有計程車司機稱發生車
      禍打架人跑到北園街去了，兩部車子停在北園街上之統一超商前，我就將車回
      轉至開元路上，先將另一警員己○○放下查看兩部車子，而我繼續行至353號
      附近前，看到有兩女子相擁哭泣，但他們都沒有說話，同時突然有一輛黑色車
      子從我們旁邊急駛而過，我聽到路邊司機喊叫有人被拖跑了，我就叫己○○坐
      上巡邏車一起去追黑色轎車‧‧‧』等語（參閱九十一年四月十二日刑事勘驗
      筆錄），觀諸上開證詞，可知警方到達上開車禍現場尚未看到被害人陳秋君前
      ，被害人陳秋君即已為被告甲○○所駕之自小客車輾壓並拖行走了，顯然警方
      當時不及救護被害人陳秋君，換言之，警方當時對於被害人陳秋君之死亡結果
      尚無任何介入之行為，則被告戊○○殺人之行為並無因警方之介入行為而有發
      生中斷之情事，故應認被害人陳秋君之死亡實係被告戊○○殺人行為所產生之
      結果。因此無論警方係基於何種原因而未能救護被害人陳秋君，但對於被告戊○○殺人之行為均無因果關係中斷之可言。
三、綜上所述，被告戊○○所辯，應不可採，其犯行應予認定。
丙、被告甲○○部分：
一、訊據被告甲○○對於右揭其酒後駕駛八Ｊ—０七六九號自小客車，以每小時五十
    公里之速度前進而輾壓拖行遭毆傷臥倒路中之被害人陳秋君，而被害人陳秋君亦
    因遭毆傷及汽車輾壓致死之事實並不諱言，核與證人張金池於警訊及偵查時證述
    之情節相符，並有八Ｊ—０七六九號自小客車肇事現場照片四張、前述臺南市警
    察局處理交通事故紀錄表、道路交通事故調查報告表等各一份可憑。嗣臺南市警
    察局交通隊於九十年一月二十八日上午五時二十分對被告甲○○所作呼氣測試之
    酒精濃度為每公升０．四六毫克，有臺南市警察局交通隊調查被告甲○○酒後駕
    車公共危險案生理測試、狀態報告表暨測試值、臺南市警察局舉發被告甲○○違
    反道路交通管理事件通知單等各一份可參。且八Ｊ—０七六九號自小客車肇事原
    因經送鑑定結果，認為被告戊○○、另案被告庚○○毆傷被害人陳秋君後棄置路
    中，致遭自小客車撞及，固為肇事主因，但亦認為被告甲○○酒醉駕駛自小客車
    ，雨天，未減速慢行，未注意車前狀況，撞及遭毆傷倒地於路中之被害人陳秋君
    ，為肇事次因，有前述臺灣省臺南區車輛行車事故鑑定委員會鑑定意見書一份可
    稽。又被害人陳秋君送奇美醫院急救不治而於九十年一月二十八日上午八時四十
    分死亡之事實，亦有奇美醫學中心出具之診斷證明書一份可稽，且經臺灣臺南地
    方法院檢察署相驗屬實，有該署勘驗筆錄及相驗屍體證明書等各一份可佐，而被
    害人陳秋君死亡之原因經法務部法醫研究所鑑定結果，認為被害人陳秋君因棍棒
    傷致倒臥路中，又因後續發生之汽車輾壓及拖行事故，造成頭皮拖擦傷及頭皮下
    廣泛出血，雖因遮蓋及混合前後事故形成之傷勢，以致不能認明頭部原先之棍棒
    傷痕，但仍可認定死亡原因係廣泛胸部鈍力損傷致失血性休克、汽車輾壓及棍棒
    傷致倒臥路中，有內政部警政署刑事警察局鑑驗書、法務部法醫研究所鑑定書等
    各一份及被害人陳秋君屍體解剖之照片二十八張可考。
二、被告甲○○經警方所作呼氣測試之酒精濃度為每公升０．四六毫克，固尚未達到
    每公升０．五五毫克之參考數值，但於偵查時，被告甲○○供稱：『（喝酒對我
    開車）多多少少（會有影響）。』『我當時的車速約五十公里，我完全沒有看到
    死者躺在那裏。』、『我完全沒有注意（現場有車禍，有人在圍觀）。』、『‧
    ‧‧我沒有喝酒應該可以發現（車子下面夾著一個人），喝酒（對）發生本次車
    禍有影響。』、『案發的過程我都不記得了。』．『是，因為喝酒的關係（所以
    不記得了）。』等語（參閱臺灣臺南地方法院檢察署九十年四月三十日訊問筆錄
    ），嗣於審判時，其復供稱：『‧‧‧開到長榮路口左轉公園路，過公園路時被
    計程車司機攔下來，死者的屍體在我輪下‧‧‧我不知道車子有無壓到東西，也
    沒有感覺，當天我是喝了三瓶啤酒。』、『‧‧‧我完全不知道車下有拖一個人
    ，直到公園路才被攔下來後才知道陳秋君在我車下』等語（分別參閱臺灣臺南地
    方法院九十年十二月二十八日訊問筆錄、九十一年五月二十日審判筆錄）。觀諸
    上開供詞，顯然被告甲○○輾壓拖行被害人陳秋君相當一段路程而全然不知，應
    認其因酒後已達到不能安全駕駛動力交通工具之程度。按在市區道路不得超速駕
    車；又按因雨霧致視線不清，均應減速慢行，作隨時停車之準備，復按汽車行駛
    時，駕駛人應注意車前狀況，並隨時採必要之安全措施；再按飲用酒纇或其他類
    似物後其吐氣所含酒精濃度超過每升０‧二五毫克或血液中酒精濃度超過百分之
    ０‧０五以上者，不得駕車，道路交通安全規則第九十三條第一項第一款、第四
    款、第九十四條第三項、第一百十四條第二款分別定明文。被告甲○○於車禍發
    生後經警方所作呼氣測試之酒精濃度為每公升０．四六毫克，其本不得駕車，卻
    竟而駕車，且天雨致視線不清，本應減速慢行，作隨時停車之準備，時速保持在
    四十公里以下，並注意車前狀況，並隨時採必要之安全措施，而依當時又無不能
    注意之情形，其竟疏未注意而貿然以五十公里之時速前進，輾壓拖行已遭棍棒毆
    傷臥倒路中之被害人陳秋君，致被害人陳秋君因原棍棒傷及自小客車輾壓拖行而
    死亡，其有過失至為明顯。
三、綜上所述，被告甲○○罪證明確，犯行應予認定。
丁、核被告丙○○所為，係犯刑法第一百八十五條之三重大違背安全駕駛罪及第二百
    八十四條第一項前段過失傷害罪。又其所犯上開二罪，構成要件不同，行為互殊
    ，應分論併罰。又被告丙○○係汽車駕駛人，酒醉駕車，致被害人陳秋君受傷，
    依法應負刑事責任，故應依道路交通管理處罰條例第八十六條第一項之規定，對
    其所犯上開刑法第二百八十四條第一項前段過失傷害罪部分加重其刑。又被告戊○○所為，係犯刑法第二百七十一條第一項殺人既遂罪。又被告戊○○之犯意已
    由原先傷害之故意轉為殺人之故意，其原先之傷害行為另為其事後之不作為殺人
    行為所吸收，故僅論殺人罪，不再論傷害罪。至公訴人認被告戊○○係基於殺人
    之不確定故意而毆打被害人陳秋君，雖有未洽，但公訴人既認被告戊○○此部分
    之犯意與其嗣任令被害人陳秋君於道路中而遭被告甲○○駕車輾壓拖行致死，均
    係基於同一殺人之不確定故意，而應成立單純之一殺人既遂罪，故不須變更起訴
    法條。又被告戊○○與另案被告庚○○間，有犯意之聯絡及行為之分擔，均為共
    同正犯。又被告甲○○所為，係犯刑法第一百八十五條之三公共危險罪及刑法第
    二百七十六條第一項過失致死罪。被告甲○○所犯上開二罪間，犯意各別，行為
    互殊，應分論併罰。被告甲○○係汽車駕駛人，酒醉駕車，致被害人陳秋君死亡
    ，依法應負刑事責任，故應依道路交通管理處罰條例第八十六條第一項之規定，
    對其所犯上開刑法第二百七十六條第一項過失致死罪部分，加重其刑。爰審酌被
    告丙○○、戊○○、甲○○犯罪之目的、手段、所生危害、被告丙○○、甲○○
    駕車過失程度之輕重、被告丙○○、甲○○犯罪後坦承犯行、被告戊○○則僅因
    車禍，竟當街一路追打被害人陳秋君，並置被害人陳秋君於車輛往來頻繁之道路
    中，目無法紀，犯罪後又未能完全坦承犯行、被告丙○○、戊○○均未賠償被害
    人陳秋君家屬之損害，被告甲○○則已賠償被害人陳秋君家屬新台幣三百六十萬
    元之損害，被害人家屬丁○○於偵查時亦表示請求對被告甲○○從輕量刑，有臺
    南市北區調解委員會調解書及臺灣臺南地方法院檢察署九十年四月三十日訊問筆
    錄等各一份可參等一切情形，各量處如主文所示之刑。並就被告丙○○、甲○○
    罰金部分均諭知易服勞役之折算標準及就被告丙○○有期徒刑部分諭知易科罰金
    之折算標準。又被告甲○○未曾受有期徒刑以上刑之宣告，有臺灣高等法院被告
    全國前案紀錄表一份可憑，其經此教訓，應知警愓，應無再犯之虞，本院認其所
    受上開宣告刑，以暫不執行為適當，併予宣告緩刑四年，以啟自新。又被告戊○○係宣告六個月以上有期徒刑，依其犯罪之性質有褫奪公權之必要，併予宣告褫
    奪公權七年，以資懲儆。又長木劍係供被告戊○○犯罪所用之物，且係另案被告
    庚○○所有，雖未扣案，但在未能證明確已滅失前，仍應宣告沒收。
據上論斷，應依刑事訴訟法第二百九十九條第一項前段，道路交通管理處罰條例第八
十六條第一項，刑法第十一條前段、第二十八條、第一百八十五條之三、第二百七十
一條第一項、第二百七十六條第一項、第四十一條第一項前段、第四十二條第二項、
第七十四條第一款、第三十七第二項、第三十八條第一項第二款，罰金罰鍰提高標準
條例第一條前段、第二條，判決如主文。
中      華      民      國      九十一    年      六      月    三      日
                            臺灣臺南地方法院刑事第五庭
                                審判長法  官  陳  振  謙
                                      法  官  吳  坤  芳
                                      法  官  彭  振  湘
右正本證明與原本無異
如不服本判決應於送達後十日內向本院提出上訴狀
                                      書記官  陳  信  良
中      華      民      國      九十一    年      六      月    三      日
附錄所犯法條
刑法第二百七十一條第一項
殺人者，處死刑、無期徒刑或十年以上有期徒刑。
刑法第一百八十五條之三
服用毒品、麻醉藥品、酒類或其他相類之物，不能安全駕駛動力交通工具而駕駛者，
處一年以下有期徒刑、拘役或三萬元以下罰金。
刑法第二百八十四條第一項
因過失傷害人者，處六月以下有期徒刑、拘役或五百元以下罰金，致重傷者，處一年
以下有期徒刑、拘役或五百元以下罰金。
中華民國刑法第二百七十六條第一項
因過失致人於死者，處二年以下有期徒刑、拘役或二千元以下罰金。
